最高法院刑事判決            一○○年度台上字第三九八七號
上  訴  人  陳○○
上列上訴人因妨害性自主案件，不服台灣高等法院中華民國一○
○年五月四日第二審更審判決（九十九年度上更(一)字第四九三號
，起訴案號：台灣士林地方法院檢察署九十五年度偵字第一二六
六一號），提起上訴，本院判決如下：
    主  文
上訴駁回。
    理  由
按刑事訴訟法第三百七十七條規定，上訴於第三審法院，非以判
決違背法令為理由，不得為之。是提起第三審上訴，應以原判決
違背法令為理由，係屬法定要件。如果上訴理由書狀並未依據卷
內訴訟資料，具體指摘原判決不適用何種法則或如何適用不當，
或所指摘原判決違法情事，顯與法律規定得為第三審上訴理由之
違法情形，不相適合時，均應認其上訴為違背法律上之程式，予
以駁回。本件原判決撤銷第一審不當之判決，改判仍論處上訴人
陳○○犯強制性交罪刑。已詳敘認定犯罪事實所憑之證據及其認
定之理由。從形式上觀察，原判決並無任何違背法令之處。而證
據之取捨及事實之認定，為事實審法院之職權，茍其判斷無違經
驗法則或論理法則，即不能任意指為違法。原判決說明告訴人甲
女（姓名詳卷）在警詢、偵查時之證詞；證人林○○、趙○○分
別於警詢及第一審中之證言，何者可採，何者不足採取，並依憑
證人陳○○於第一審中之證言，上訴人於原審坦承與甲女發生性
交行為之供述，卷附內政部警政署刑事警察局鑑驗書、行政院國
軍退除役官兵輔導委員會台北榮民總醫院受理疑似性侵害事件驗
傷診斷書與函、行政院勞工委員會機場服務站移辦單、台北市家
庭暴力暨性侵害防治中心性侵害犯罪事實通報表、越南文陳述書
、行政院勞工委員會職業訓練局函及所附陳述書中文譯文、外勞
現場諮詢服務記錄、行政院衛生署函等證據資料，參酌卷內其他
證據調查之結果，綜合研判，以甲女會陰部撕裂傷，核與甲女指
訴其係遭上訴人強制性交相符，且難以甲女對趙益輝僅陳述「先
生對她作了跟對太太一樣的事情」一詞，即謂上訴人未曾對甲女
為強制性交。又甲女究有無趙○○所證稱之因未滿期五個月薪資
未領取而拒絕返國之情，本有可疑，且縱然甲女有此考量，亦與
所指訴遭上訴人強制性交之證詞之憑信性，不相衝突。併敘明縱
利用權勢，但已使被害人喪失自由意思或其他違反其意願之方法
而行之，則仍應依強制性交論罪，以上訴人辯解可能有利用權勢
性交使證人甲女就範云云，係不可採，認上訴人確有原判決事實
欄所載之犯行，已詳敘其取捨證據及認定事實之心證理由，所為
論斷無違經驗法則及論理法則，亦無所指理由不備或證據未予調
查之違法情形存在。再原判決已敘明上訴人與甲女達成民事上和
解，並已賠償，有和解書存卷可查，而甲女於第一審準備程序時
亦表明原諒上訴人，不願追究等情，上訴意旨謂原判決並未審酌
該等事項，尚有誤會。又當事人聲請調查之證據，事實審認其無
調查之必要，得依刑事訴訟法第一百六十三條之二第一項規定，
以裁定駁回之，或於判決理由予以說明。且同法第一百九十六條
明定：「證人已由法官合法訊問，且於訊問時予當事人詰問之機
會，其陳述明確別無訊問之必要者，不得再行傳喚。」原判決業
於理由內敘明趙○○於第一審已證稱甲女當時係因被林○○弟媳
婦打，而離開林○○弟媳住處，至其被打原因係因大門玻璃很髒
，林○○弟媳叫甲女整理，甲女不理，叫了兩次都不理，林○○
弟媳火大，就動手打人，這是伊從雙方說詞所得了解等情。是甲
女離開林○○住處，應與所謂勾引男主人無涉，且甲女何以離開
林○○住處及甲女之工作薪資是否真由上訴人負擔支付，均與本
件犯罪事實存在與否欠缺必然關連性，無從據以為有利於上訴人
之認定。又甲女已離開我國境內，其在越南住居所不明而無法傳
喚，是亦無傳喚甲女到庭詰問調查之可能，認無傳喚林○○、趙
○○、甲女到庭作證之必要等由明確，於法尚無不合。上訴意旨
未依卷內訴訟資料指摘，並非適法之第三審上訴理由。上訴意旨
未依據卷證資料，具體指摘原判決如何違背法令，置原判決之論
敘於不顧，徒對原審採證認事及其他自由裁量職權行使，任意指
摘，難謂已符合首揭法定上訴要件。其上訴違背法律上之程式，
應予駁回。
據上論結，應依刑事訴訟法第三百九十五條前段，判決如主文。
中    華    民    國  一○○  年    七    月  二十一  日
                      最高法院刑事第十一庭
                          審判長法官  陳  世  淙  
                                法官  陳  東  誥  
                                法官  何  菁  莪  
                                法官  施  俊  堯  
                                法官  郭  毓  洲  
本件正本證明與原本無異
                                      書  記  官  
中    華    民    國  一○○  年    七    月  二十五  日
                                                      K